【裁判字號】    95,上易,221
【裁判日期】    950529
【裁判案由】    違反著作權法
【裁判全文】
臺灣高等法院高雄分院刑事判決         95年度上易字第221號
上  訴  人  臺灣高雄地方法院檢察署檢察官
被      告  甲○○
上列上訴人因被告違反著作權法案件，不服臺灣高雄地方法院94
年度簡上字第629 號中華民國95年2 月9 日第一審判決（起訴案
號：臺灣高雄地方法院檢察署92年度偵字第23094 號），提起上
訴，本院判決如下：
    主  文
上訴駁回。
    理  由
一、公訴意旨略以：被告甲○○係高雄市○○區○○里○○○路
    4 號1 樓「我的興業社」負責人，明知告訴人僑昌股份有限
    公司（下稱僑昌公司）所生產之編號「C-041 」電腦桌型錄
    照片，係委託專業攝影師林明德拍攝完成之攝影著作，並於
    民國（以下同）91年4 月1 日由僑昌公司受讓取得上開攝影
    著作之財產權，竟基於意圖營利之概括犯意，未經僑昌公司
    之許可，連續於91年7 月間及同年12月間，擅自重製上開著
    作物於「我的興業社」之產品目錄上而加以散佈，嗣於92年
    3 月間，經僑昌公司人員發現始知悉上情，因認被告甲○○
    涉有92 年7月9 日修正前之著作權法第91條第1 項擅自以重
    製方法侵害他人之著作財產權罪嫌。
二、公訴人認被告甲○○涉有著作權法第91條第1 項之擅自以重
    製方法侵害他人著作財產權罪嫌，無非以證人即被告之配偶
    洪居榕、淞堡實業有限公司股東賴義漳之證詞，及有編號C-
    041 電腦桌型錄照片、著作財產權讓與證明書影本1 份、攝
    影著作財產權人林明德書面聲明、財團法人中華工商研究院
    編號C-041 電腦桌攝影著作鑑定研究報告書各1 份可稽等語
    ，為其論據。
三、訊據被告甲○○固坦承係設於高雄市新興區○○○路4 號1
    樓「我的興業社」之負責人，且曾重製翻拍印製編號C-041
    電腦桌型錄照片約1 千至2 千張，在高雄世貿中心資訊展發
    放等事實，惟否認有何擅自以重製方法侵害他人之著作財產
    權犯行，辯稱：我不知編號C-041 號電腦桌型錄照片，係僑
    昌公司享有攝影著作財產權，因該編號C-041 號電腦桌型錄
    照片係我向淞堡實業有限公司（下稱淞堡公司）購買編號C-
    041 號該型電腦桌銷售時，淞堡公司所交付，且淞堡公司交
    付之型錄照片印製有淞堡公司之名稱與商標圖樣，我實無法
    獲知該型錄照片係由僑昌公司享有著作財產權，且我為銷售
    向淞堡公司購入之C-041 號電腦桌，徵得淞堡公司同意翻拍
    印製該C-041 電腦桌型錄照片，並無侵害僑昌公司著作財產
    權之故意，且依業界慣例，上游廠商將電腦桌型錄提供予下
    游廠商，即概括同意下游廠商自行翻拍印製型錄，我翻拍印
    製淞堡公司賴義漳交付之編號C-041 電腦桌型錄照片，我主
    觀上尚無侵害他人著作權之犯意等語。經查：
（一）證人即淞堡公司負責人賴義漳於偵查中陳稱：我經銷僑昌
      公司的電腦桌，被告甲○○有向我買該電腦桌，我有提供
      淞堡公司的型錄給被告甲○○等語（見94年2 月15日偵查
      筆錄）；該證人賴義漳於原審陳稱：本件編號C-041 號電
      腦桌型錄係僑昌公司交付光碟片，由我自行重製型錄，如
      有生意往來之下游廠商有需要，我會容許下游廠商翻拍重
      製，因下游廠商銷售我提供之貨物，我當然要提供產品型
      錄予下游廠商，僑昌公司提供光碟片時，並未以書面或口
      頭約定不得將光碟片交由下游廠商翻拍或重製等語明確（
      見原審卷第79、80頁），又賴義漳於原審又稱：「（問：
      僑昌公司給你們底片時，有無明白說你們可以使用幾次，
      或何時還？）答：沒有，底片就算送我們」、「（問：僑
      昌公司給你底片時是否會交待你底片只有你能用，不能給
      下游廠商或其他人用？）答：沒有」、「（問：就你主觀
      的認知，你的下游經銷商是否可以自行拿去翻拍？）答：
      跟我有生意往來的話，我就會容許」、「（問：底片若在
      你這邊，他們跟你要，你就可以自己決定，或者還需要僑
      昌公司的同意？）答：我本身就可以決定是否要提供給他
      們」等語（見原審卷第82至83頁、第80頁）。查被告甲○
      ○所銷售電腦桌的前手賴義漳既稱：跟我有生意往來的話
      ，我就會容許翻拍等語，因前手賴義漳態度如此，足見被
      告甲○○以為翻拍印製該型電腦桌之型錄其前手賴義漳等
      前手會容許，其主觀上應無違法重製之意圖。
（二）証人告訴人公司負責人之子乙○○於原審陳稱：「（問：
      在你們業界的交易慣例，有無製造廠商製作型錄，將型錄
      交給下游廠商後，下游廠商可以自行翻拍或重製型錄使用
      ？）答：在著作權法還沒有興盛前，確實大部分是這樣，
      但著作權法興盛後，這種情形就比較少了」、「（問：若
      你們有授權淞堡公司翻拍的話，你們是否會明確告知淞堡
      公司可以授權其下游廠商翻拍，或者不得授權其下游廠商
      翻拍？）答：本件是第一件，之前沒有這種情形，所以沒
      有對淞堡公司做特別的說明」、「（問：僑昌公司提供
      C-041 電腦桌型錄予淞堡公司時，有無任何書面約定？）
      答：沒有」等語（見原審卷第74、75頁、第77頁）。因在
      著作權法還沒有興盛以前，下游廠商可以自行翻拍或重製
      型錄使用，是業界常有的事，因本件是第一件，告訴人公
      司也沒有對淞堡公司做特別的說明，致淞堡公司也沒有對
      被告甲○○說明不得翻拍該電腦桌之型錄，使被告甲○○
      仍依以前業界常情而翻拍該電腦桌之型錄，則被告甲○○
      辯稱：為銷售向淞堡公司購入之C-041 號電腦桌，才依業
      界慣例，上游廠商將電腦桌型錄提供予下游廠商，即概括
      同意下游廠商自行翻拍印製型錄，我主觀上尚無侵害他人
      著作權之犯意等語，應堪採信。
（三）又被告甲○○有向淞堡公司購入C-041 號電腦桌，其既持
      有該型之電腦桌產品，而攝影並非困難之事，一般人都可
      為之，若要照片好，也可叫照相館來拍，自可自行持該型
      之電腦桌成品自己拍照，或請照相館來拍，請人拍照費用
      也不高，初無重製告訴人公司照片著作權之必要，則被告
      甲○○辯稱：我主觀上尚無侵害他人著作權之犯意等語，
      亦堪採信。
    綜上所述，因被告甲○○目的是要銷售該C-041 號之電腦桌
    ，其既持有該型之電腦桌產品，自可自行持該型之電腦桌自
    己拍照，或請照相館來拍，初無重製告訴人公司該型電腦桌
    照片著作權之必要，且依業界以前慣例，上游廠商將電腦桌
    型錄提供予下游廠商，下游廠商可自行翻拍、印製該型錄以
    做廣告促銷，則被告甲○○辯稱：我主觀上尚無侵害他人著
    作權之犯意等語，應堪採信，此外復查無其他積極、確切証
    据証明被告甲○○有違法重製意圖，其犯罪即屬不能証明。
四、原審以不能証明被告甲○○犯罪，依法諭知無罪，核無不合
    ，檢察官上訴指摘原判決不當，為無理由，應予駁回。
據上論結，應依刑事訴訟法第368 條，判決如主文。
本案經檢察官陳國全到庭執行職務。
中    華    民    國    95    年    5     月    29    日
                  刑事第六庭  審判長法  官  張盛喜
                                    法  官  范惠瑩
                                    法  官  李璧君
以上正本證明與原本無異。
不得上訴。
中    華    民    國    95    年    5     月    29    日
                                    書記官  林明威


司法院資訊處製作；財團法人民間司法改革基金會備份。
